【裁判字號】    92,台上,1444
【裁判日期】    920703
【裁判案由】    給付票款（返還存款）
【裁判全文】
最高法院民事裁定                              九十二年度台上字第一四四四號
   上  訴  人 玉山商業銀行股份有限公司
   法定代理人 黃永仁
   訴訟代理人 林建宏律師
   被 上訴 人 甲○○
右當事人間請求給付票款（返還存款）事件，上訴人對於中華民國九十年十月九日台
灣高等法院台中分院第二審判決（九十年度重上字第七二號），提起上訴，本院裁定
如左：
    主  文
上訴駁回。
第三審訴訟費用由上訴人負擔。
    理  由
查上訴人之法定代理人雖於上訴第三審前之民國九十年六月間變更為黃永仁，惟其在
原審之訴訟代理人受有得提起上訴之特別委任，應視為訴訟停止之事由發生在上訴以
後。茲據其新任法定代理人提出財政部函、公司變更登記表、公司執照及營利事業登
記證等件影本為證，並聲明承受訴訟，核無不合，應予准許，合先明。
次按對於第二審判決上訴，非以其違背法令為理由，不得為之。又提起上訴，上訴狀
內應記載上訴理由，表明原判決所違背之法令及其具體內容，暨依訴訟資料合於該違
背法令之具體事實，民事訴訟法第四百六十七條、第四百七十條第二項定有明文。而
依同法第四百六十八條規定，判決不適用法規或適用不當者，為違背法令；依同法第
四百六十九條規定，判決有該條所列各款情形之一者，為當然違背法令。是當事人提
起上訴，如依民事訴訟法第四百六十八條規定，以第二審判決有不適用法規或適用法
規不當為理由時，其上訴狀或理由書應表明該判決所違背之法令條項，或有關判例、
解釋之字號，或成文法以外之習慣或法理等及其具體內容，暨係依何訴訟資料合於該
違背法令之具體事實；如以民事訴訟法第四百六十九條所列各款情形為理由時，其上
訴狀或理由書應表明該判決有合於各該條款規定情形之具體內容，及係依何訴訟資料
合於該違背法令之具體事實。上訴狀或理由書如未依上述方式表明，或其所表明者顯
與上開法條規定不合時，即難認為已合法表明上訴理由，其上訴自非合法。本件上訴
人對第二審判決提起上訴，雖以該判決忽略銀行作業程序及一般交易習慣，有不適用
法規、適用不當、理由矛盾暨未適用習慣法則等違背法令為由，惟核其上訴理由狀所
載內容，均僅屬就與判決結果不生影響之理由，指摘原判決不當，對原審所論斷：按
甲種存款存戶簽發支票，委託銀行於見票時無條件付款予執票人者，具有利益第三人
契約之性質，持票人向銀行所為之提示，即應認為係執票人向銀行所為受益之意思表
示，是持票人為付款之提示後，依民法第二百六十九條第二項規定，契約當事人（即
銀行與存戶）自不得以雙方協議之方式變更契約內容或使契約消滅。本件被上訴人於
民國八十九年十一月八日（票載發票日）上午，提出系爭支票於台中市票據交換所為
付款之提示，上訴人於是日上午十時許自該票據交換所取得該支票，當日發票人陳峻
山在上訴人甲存帳戶，尚有新台幣（下同）一千五百萬餘元之存款，足敷支付系爭支
票之金額，且上訴人亦無其他拒絕付款之正當理由，自已符合票據法第一百四十三條
直接訴權之要件，上訴人即應負支付票款之責，上訴人已不得再任意終止其與陳峻山
間之上開甲存往來契約，上訴人辯以其已與發票人陳峻山主張抵銷云云，即屬無憑。
從而，被上訴人依票據法第一百四十三條所定之直接訴權，請求上訴人給付一千五百
萬元票款本息，為有理由，應予准許等情，泛言謂為違法，而非表明該判決所違背之
法令及其具體內容，暨依訴訟資料合於該違背法令之具體事實，難認其已合法表明上
訴理由。依首揭說明，應認其上訴為不合法。按支票係有價證券、流通證券及無因證
券，支票執票人於法定提示期間內向付款人為付款之提示，除收到發票人受破產宣告
之通知者外，倘發票人之存款或信用契約所約定之數足敷支付支票金額時，付款人即
應負支付之責，不得以其與發票人間在後所生資金關係之抗辯事由對抗執票人，或任
意終止其與發票人間之甲種存款往來契約，以保護執票人之權利，助長票據流通，此
觀票據法第一百四十三條規定自明。原審本此見解而為上訴人敗訴之判決，並無違背
法令之處，上訴人上開理由所指，仍屬未合法表明合於該違背法令之具體內容或事實
，附此明。
據上論結，本件上訴為不合法。依民事訴訟法第四百八十一條、第四百四十四條第一
項、第九十五條、第七十八條，裁定如主文。
中      華      民      國    九十二    年      七      月      三      日
                              最高法院民事第五庭
                                  審判長法官  朱  錦  娟
                                        法官  顏  南  全
                                        法官  許  澍  林
                                        法官  葉  勝  利
                                        法官  鄭  玉  山
      右正本證明與原本無異
                                              書  記  官
中      華      民      國    九十二    年      七      月     十六     日
                                                                        Ｌ


司法院資訊處製作；財團法人民間司法改革基金會備份。
